臺灣臺南地方法院刑事判決　　　　　　　　　　　　　九十年度訴字第一二四號
　　公　訴　人　臺灣台南地方法院檢察署檢察官
　　被　　　告　甲○○
　　選任辯護人　陳豐裕
右列被告因偽造文書等案件，經檢察官提起公訴（八十九年度偵字第七０七三、八五
六一號），本院判決如左：
    主  文
甲○○連續行使偽造私文書，足以生損害於他人，處有期徒刑壹年陸月。如附表所示
支票背面偽造之「樺璋貿易股份有限公司」印章壹枚、印文拾枚及「美加有限公司」
印章壹枚、印文壹枚均沒收。
    事  實
一、樺璋貿易股份有限公司（下稱樺璋公司）負責人己○○之夫乙○○曾委請甲○○
    持支票調取現金，甲○○竟基於行使偽造私文書及意圖為自己不法所有詐欺之概
    括犯意，於民國八十八年四月間，偽造樺璋公司之印章一枚，蓋用於如附表編號
    一至十所示之支票背面而為背書後，其中附表編號一至九所示之支票持向鍾鴻麟
    行使後，藉以調取現金，附表編號十所示之支票則持向第一商業銀行股份有限公
    司新化分行（以下簡稱一銀新化分行）行使後，辦理貼現；又偽造美加有限公司
    （下稱美加公司）之印章，蓋用於附表編號十一所示之支票背面而為背書後，仍
    持向上開銀行行使貼現；使鍾鴻麟及一銀新化分行均陷於錯誤而同意調現及貼現
    ，致生損害。嗣因鍾鴻麟及一銀新化分行分別向樺璋公司及美加公司聲請法院為
    支付命令，樺璋公司及美加公司知悉後，因樺璋、美加二公司並未在附表所示之
    支票上背書，訴請追究鍾鴻麟、董清潭、戊○○等人刑事責任，檢察官深入追查
    ，始得上情。。
二、案經樺璋公司訴請臺灣臺南地方法院檢察署檢察官及美加公司訴請臺灣板橋地方
    法院檢察署呈請臺灣高等法院檢察署令轉臺灣臺南地方法院檢察署檢察官偵查起
    訴。
    理  由
一、被告甲○○坦承附編號十一支票背面美加公司之背書章係伊加蓋，惟否認樺璋公
    司之背書章係伊所蓋，辯稱：樺璋公司之章係乙○○背書後交付與伊調現，伊未
    偽造樺璋公司之背書等語。經查：
（一）被告於附表編號十一支票背面偽造美加公司背書章後持向銀行貼現部分，業據
      美加公司之告訴代表人丁○○於偵查中指訴歷歷，而該支票係發票人戊○○之
      兄鄭誠忠交付予被告甲○○一節，亦據證人戊○○於偵查中證述明確，被告復
      自承該背書章係伊偽造，此部分犯行，應可認定。
（二）被告偽造樺璋公司之背書章，於附表編號一至十之支票背書後，持向鍾鴻麟及
      一銀新化分行調現及貼現，不僅樺璋公司之告訴代表人己○○於偵審中指訴甚
      詳，並提出樺璋公司之印鑑章、勞健保專用章及進出口專用章之印文三枚附卷
      可稽（詳八十八年度偵字第一三九九二號卷第六十頁），經本院核對上開樺璋
      公司之各該印文，或為篆體，或為隸體，與附表編號一至十支票背面留存之樺
      璋公司背書章之印文皆為仿宋體字樣確不相同，有各該印文在卷可稽。樺璋公
      司指稱附表編號一至十之支票背書章，係伊公司遭人盜用一節，尚非無據。
（三）附表編號一至九所示之支票，均係被告甲○○持向鍾鴻麟調現無訛，業經被告
      甲○○坦承不諱，並經鍾鴻麟於偵查中證述綦詳。被告於本院九十年十一月三
      十日審理時雖辯稱該批支票係因樺璋公司向伊買貨，後來樺璋公司支票跳票，
      乙○○就拿丙○○的票當客票給伊，以清償跳票的面額云云。乙○○固不否認
      曾交付票據委請被告調取現金，惟否認在附表編號一至十之支票背面蓋用樺璋
      公司章，並稱伊經手之背書章與與附表編號一至十之章不一樣，伊要用樺璋公
      司之章，須經樺璋之負責人己○○同意。被告取得附表編號一至十之支票如有
      其所陳之正當緣由，為何檢察官於八十八年十二月九日傳訊時，已提及上開支
      票係從乙○○得來，為何不將取得緣由一併交待，而須拖延至審判時才陳明取
      得支票之原因？此點顯有可疑。況被告所陳乙○○交付附表編號一至九之支票
      ，係為處理樺璋公司一百七十五萬五千元之退票債務，惟附表編號一至九之支
      票面合計為二百四十七萬六千七百七十四元，與被告所陳代乙○○處理之債務
      額亦不相同，且差額高達七十二萬餘元，亦與處理債務所需利息金額不符。
（四）被告就附表編號十之支票於偵查中又稱伊係從發票人鄭敏雄處直接取得，因和
      樺璋公司有換票，所以樺璋公司才背書（八十九年偵字第七０七三號第五八頁
      ），該紙支票既係發票人鄭敏雄直接交給被告，未經他人之手，該支票又係被
      告持向一銀新化分行貼現，樺璋公司顯未經手該支票，更無背書其上負擔背書
      人責任之必要，則被告於偵查中所稱「和樺璋公司換票，樺璋公司才背書」等
      語，為臨訟編篡的卸責之詞，應可認定。
（五）附表編號一至十所示之支票背面均有樺璋公司之背書章，而該十枚背書章之印
      文均屬仿宋體，字形、大小皆相同，顯係同一人所為。該十枚背書章印文之字
      形、大小復與樺璋公司正式對外使用之印文內容不同，樺璋公司於知悉該十枚
      背書章後，即對執票人採取法律行動，樺璋公司辯稱係遭人盜刻、盜用等語，
      應可採信。而附表編號一至十之支票均係由被告甲○○經手後，即出現樺璋公
      司所指訴之偽造公司章背書情事，而被告甲○○就上開支票如何取得，及何以
      有樺璋公司之公司章為背書？均雖辯稱係乙○○加蓋後交付，惟經乙○○否認
      ，且被告於附表編號十支票上加蓋樺璋公司背書章，有如（四）所述之不實情
      事，再參諸被告甲○○於編表十一之支票背面有偽造美加公司背書章之事實，
      堪認附表編號一至十之樺璋公司章，係被告甲○○偽造後盜蓋，本件事證明，
      被告甲○○犯行，堪予認定。
二、被告偽造他人之印章，在支票上背書後持以行使，足生損害於他人，核其所為，
    係犯刑法第二百十條、第二百十六條之行使偽造私文書罪。又意圖為自己不法之
    所有，以該偽造背書之支票持向他人調現及貼現，使他人陷於錯誤而交付財物，
    所為另犯刑法第三百三十九條第一項之詐欺取財罪。其偽造印章、盜用印文之行
    為，係偽造私文書犯行之部分行為，不另論處；其偽造私文書之低度行為，為行
    使偽造私文書之高度行為所吸收，亦不另論罪。被告所犯前揭行使偽造私文書罪
    及詐欺取財罪，均有時間相近、手法相同，所犯各為成要件相同之罪，顯係各自
    基於概括犯意所為，應分別依連續犯規定論一罪，並依法加重其刑。被告所犯連
    續行使偽造私文書罪與連續詐欺取財罪間，有方法結果之牽連關係，應從一重之
    連續偽造私文書罪處斷。爰審酌被告偽造他人印章於支票背書、危害他人信譽、
    背書的金額高達二百八十二萬餘元、事後否認犯行等一切情狀，量處如主文所示
    之刑，以資懲儆。如附表所示支票背面偽造之「樺璋貿易股份有限公司」印章一
    枚及「美加有限公司」印章一枚、雖未經扣案，惟既屬偽造，併與偽造之印文十
    一枚均依刑法第二百十九條規定宣告沒收。
三、九十一年度偵緝字第一九四、一九五號併辦意旨略以：告訴人蘇銘川參加被告於
    八十七年四月及十一月間自任會首，所招募每月每會十萬元之互助會二會，並交
    付以每月五日為發票日之十萬元支票十四張（並與會員換票），及另會已交付之
    六會會款，嗣於八十八年五月，被告甲○○宣告倒會，會員蘇銘川循票追索，發
    現會員中有名冊不符者數人，因認被告甲○○另涉有偽造文書及詐欺罪嫌。經查
    ，被告於本件犯行係以偽造支票背書，持以向人調取現金，與併案部分，以不實
    名冊，招募支票互助會，事後倒會之偽造文書及詐欺犯嫌間，手法完全不同，二
    者間難認有何連續犯裁判上一罪關係，本院審判權無從擴張，併予審理。此部分
    宜退回檢察官另行依法處理，附此敘明。
據上論斷，應依刑事訴訟法第二百九十九條第一項前段，刑法第五十六條、第二百十
條、第二百十六條、第三百三十九條第一項、第五十五條、第二百十九條、罰金罰鍰
提高標準條例第一條前段，判決如主文。
中      華      民      國      九十一      年      四      月    八    日
                              臺灣臺南地方法院刑事第五庭
                                      法  官   陳振謙
右正本證明與原本無異
如不服本判決應於送達後十日內向本院提出上訴狀
                                      書記官   古屏榮
中      華      民      國      九十一      年      四      月    八    日
附錄本案論罪科刑法條全文：
刑法第二百十條：偽造、變造私文書，足以生損害於公眾或他人者，處五年以下有期
                徒刑。
刑法第二百十六條：行使第二百十條至第二百十五條之文書者，依偽造、變造文書或
                  登載不實事項或使登載不實事項之規定處斷。
刑法第三百三十九條第一項：意圖為自己或第三人不法之所有，以詐術使人將本人或
                          第三人之物交付者，處五年以下有期徒刑、拘役或科或
                          併科一千元以下罰金。
附表：
┌──┬────────┬────┬─────────┬─────────
│編號│發票人          │發票日  │票面金額（新台幣）│付款人
├──┼────────┼────┼─────────┼─────────
│一  │王明珠          │88.5.11 │＄286,850         │高雄縣鳳山信用合作
├──┼────────┼────┼─────────┼─────────
│二  │丙○○    │88.5.15 │＄358,200         │新竹區中小企業銀行
├──┼────────┼────┼─────────┼─────────
│三  │丙○○          │88.5.27 │＄308,300         │新竹區中小企業銀行
├──┼────────┼────┼─────────┼─────────
│四  │丙○○          │88.6.12 │＄260,000         │新竹區中小企業銀行
├──┼────────┼────┼─────────┼─────────
│五  │泉閔食品有限公司│88.6.17 │＄250,000         │華南商業銀行竹南分
├──┼────────┼────┼─────────┼─────────
│六  │丙○○          │88.6.27 │＄313,500         │新竹區中小企業銀行
├──┼────────┼────┼─────────┼─────────
│七  │泉閔食品有限公司│88.6.29 │＄263,200         │華南商業銀行竹南分
├──┼────────┼────┼─────────┼─────────
│八  │丙○○          │88.7.12 │＄263,860         │新竹區中小企業銀行
├──┼────────┼────┼─────────┼─────────
│九  │丙○○          │88.7.15 │＄172,864         │新竹區中小企業銀行
├──┼────────┼────┼─────────┼─────────
│十  │鄭敏雄          │88.6.29 │＄85,000          │萬泰商業銀行歸仁分
├──┼────────┼────┼─────────┼─────────
│十一│戊○○          │88.4.30 │＄264,990         │華僑銀行板橋分行
└──┴────────┴────┴─────────┴─────────
